臺灣桃園地方法院民事判決　　　　　　九十四年度再字第一號
再審　原告　甲○○
訴訟代理人　游孟輝　　律師
再審　原告　戊○○○
　　　　　　庚○○
　　　　　　丑○○○
　　　　　　己○○
　　　　　　癸○○
　　　　　　辛○○
　　　　　　壬○○
　　　　　　丁○○○
　　　　　　子○○
　　　　　　丙○○
　　　　　　辰○○
　　　　　　卯○○
　　　　　　寅○○
再審　被告　乙○○
上列當事人間請求分割共有物事件，再審原告對於本院九十二年
六月九日確定判決提起再審之訴，本院判決如下：
    主      文
再審之訴駁回。
再審訴訟費用由再審原告甲○○負擔。
    事實及理由
一、按分割共有物之訴訟，為訴訟標的必需合一確定之必要共同
    訴訟。而再審之訴，在形式上雖為一程序上之新開，但在實
    質上則為前訴訟程序之再開及續行。上開確定判決之訴訟標
    的，為分割共有物事件，而本件再審之提起，雖僅係前揭共
    同訴訟中之被告即再審原告甲○○，但其提起再審之效力仍
    應及於前揭共同訴訟中之其餘被告即戊○○○等十三人，是
    以本院自應於本判決中逕列戊○○○等十三人為再審原告，
    合先敘明。
二、第按提起民事再審之訴，應於三十日之不變期間內提起；前
    項期間，自判決確定時起算，民事訴訟法第五百條第一項、
    第二項定有明文。又當事人以有民事訴訟法第四百九十六條
    第一項第一款適用法規顯有錯誤之情形提起再審之訴，應認
    此項理由於裁判送達時當事人即可知悉，故計算是否逾三十
    日之不變期間，應自裁判確定時起算，無同法第五百條第二
    項但書再審理由知悉在後之適用（最高法院七十年台再字第
    二一二號著有判例可資參照）；另民事訴訟法第四百九十六
    條第一項第十三款規定得提起再審之訴，除當事人發現未經
    斟酌之證物或得使用該證物者外，尚須以該證物如經斟酌，
    當事人可受較有利益之裁判為要件，如該證物縱加斟酌，仍
    不能認為當事人可受較有利之裁判者，即難認再審之訴為有
    理由。而「再審之訴不合法者，法院應以裁定駁回之。再審
    之訴顯無再審理由者，得不經言詞辯論，以判決駁回之。」
    ，亦為民事訴法第五百零二條所明定。
三、本件再審原告甲○○再審意旨略以：坐落於桃園縣大溪鎮○
    ○段第九一之四號土地之共有人，前經鈞院以「系爭土地，
    地目為建地，土地使用分區為住宅區．．．」等語於九十二
    年六月九日以九十一年度訴字第九七五號判決分割確定在案
    ，惟再審原告於九十四年二月十四日獲桃園縣政府城鄉發展
    局都市行政課核發土地使用分區證明書後，始悉系爭土地早
    於七十五年間即編定為公園用地，查系爭土地既為公園用地
    ，依法不得分割，鈞院竟誤以系爭土地住宅用地，仍為分割
    之判決，適用法規顯有錯誤；加以，鈞院為上開判決時，並
    未能斟酌桃園縣政府城鄉發展局都市行政課核發予再審原告
    之土地使用分區證明書，綜此，原確定判決即有民事訴訟法
    第四百九十六條第一項第一款、第十三款之再審事由，爰依
    法提起本件再審之訴，請求廢棄本院九十一年度訴字第九七
    五號確定判決，並駁回再審被告所提第一審之訴云云。
四、經查：
（一）再審原告甲○○係對本院九十一年度訴字第九七五號確定
      判決提起本件再審之訴，然上開判決業於九十二年六月二
      十三日送達於再審原告甲○○，並於同年八月二十六日確
      定，此有送達證書及確定證明書各乙紙附於該案卷可稽，
      準此，本件再審原告甲○○既以上開確定判決有民事訴訟
      法第四百九十六條第一項第一款適用法規顯有錯誤之事由
      提起再審之訴，揆諸前開判例說明，自應於上開判決確定
      時（即九十二年八月二十六日）起三十日之不變期間內為
      之，惟再審原告甲○○遲至九十四年三月八日始以上開事
      由提起再審之訴，顯已逾三十日之不變期間，再審原告甲
      ○○就此部分之主張於法不合，應予駁回。
（二）再審原告甲○○雖另主張上開確定判決未能斟酌其嗣於九
      十四年二月十四日發現之桃園縣政府城鄉發展局都市行政
      課核發之土地使用分區證明書云云，惟分割共有物之訴，
      係由法院斟酌當事人之聲明、共有物之使用現況、共有物
      之性質、經濟效用及全體共有人之利益等事項，依職權為
      適當之分配，本件上開確定判決理由欄內固載有系爭土地
      「地目為建地，土地使用分區為住宅區．．．」等語，而
      與再審原告所提出桃園縣政府城鄉發展局都市行政課核發
      之土地使用分區證明書所載「土地使用分區為公園用地」
      等語相異，然「系爭土地為公園用地，於都市計劃法相關
      法令並無規定不得再為協議分割或聲請判決分割共有土地
      」，此有桃園縣政府九十四年六月十日府城都字第
      0940158279號函文乙紙可參，加以，系爭土地之使用分區
      究為公園用地，抑或住宅區，就系爭土地之全體共有人而
      言，系爭土地之屬性均為同一，衡諸一般經驗法則，任一
      共有人不可能單純因使用分區之不同，獲有較諸其他共有
      人之特殊利益，顯見縱認為上開確定判決之原審於審理時
      就上開證物即為斟酌，亦無動搖該判決之基礎，是以揆諸
      上開說明，再審原告甲○○此部分之主張亦顯無再審理由
      ，爰不經言詞辯論，逕予駁回之。
據上論結，本件再審原告之訴為不合法及無理由，依民事訴訟法
第五百零二條、第七十八條、第八十五條第三項，判決如主文。
中　 華 　民 　國　 九十四    年　 六 　月　　十五　　日
                     臺灣桃園地方法院民事第二庭
                         法    　官　石有為
以上正本係照原本作成
本件得上訴。
                         書  記  官  黃棟楠
中 　華　 民　 國　 九十四   年 　六 　月　　十五 　　日
